臺灣臺中地方法院刑事判決
                                     110年度易字第1161號
公  訴  人  臺灣臺中地方檢察署檢察官
被      告  王喬禎


上列被告因詐欺案件，經檢察官提起公訴（110年度偵字第4322
號），本院判決如下：
    主    文
王喬禎幫助犯洗錢防制法第十四條第一項之一般洗錢罪，處有期
徒刑參月，併科罰金新臺幣壹萬元，罰金如易服勞役，以新臺幣
壹仟元折算壹日。緩刑貳年，緩刑期間付保護管束，並應向指定
之政府機關、政府機構、行政法人、社區或其他符合公益目的之
機構或團體提供肆拾小時之義務勞務。
    犯罪事實
一、王喬禎明知金融機構帳戶係個人財產交易進行之表徵，擅自
    提供不詳他人使用，足以使實際使用者隱匿其真實身分與他
    人進行交易，從而逃避追查，對於他人藉以實施詐欺取財、
    一般洗錢等行為有所助益，竟基於縱使他人利用其帳戶實施
    詐欺取財、一般洗錢等犯行亦不違反其本意之幫助犯意，於
    民國109年1月間某時，在臺中市太平區某公園，將其所申辦
    台新國際商業銀行帳號000-00000000000000號帳戶（下稱本
    案帳戶）之存摺、印章、提款卡及其證件影本直接交付某真
    實姓名年籍不詳、LINE通訊軟體暱稱「羅」之成年人，並將
    該提款卡密碼寫在紙條放入存摺內，而容任不詳他人使用本
    案帳戶；而後，該不詳他人即意圖為自己不法所有，基於以
    網際網路對公眾散布而詐欺取財及一般洗錢之犯意，於109
    年2月2日15時許，在Instagram網站刊登偽稱投資獲利之不
    實資訊，致瀏覽該等資訊之蔡佩璇陷於錯誤，而依指示加入
    若干通訊軟體帳號、群組及網路平台並同意陸續轉帳、繳費
    ，另曾先後於109年2月13日20時46分許、同年2月14日12時3
    8分許在不詳地點轉帳新臺幣（下同）1萬元、3萬元（均不
    含手續費）至本案帳戶，皆旋遭該不詳他人提領殆盡，以此
    輾轉利用本案帳戶提領詐得款項後再予以隱匿之方式，製造
    金流斷點，從而隱匿上開詐欺特定犯罪所得之去向。嗣蔡佩
    璇察覺有異報警處理，始悉上情。
二、案經蔡佩璇訴由苗栗縣警察局大湖分局報告臺灣臺中地方檢
    察署檢察官偵查起訴。
    理    由
一、本判決以下引用被告王喬禎以外之人於審判外之陳述，檢察
    官、被告均不爭執其證據能力，且迄至言詞辯論終結前亦未
    聲明異議，本院審酌上開陳述作成之情況並無違法不當之情
    形或證明力明顯過低之瑕疵，爰依刑事訴訟法第159條之5第
    1項及第2項規定，認均得為證據。
二、訊據被告矢口否認有何幫助詐欺取財或幫助洗錢等犯行，辯
    稱：伊在網路上看到小額貸款就與對方聯絡，對方說程序要
    幾個禮拜到一兩個月，要伊提供證件影本、存摺及印章讓他
    們審核，並說審核完可以有2、3萬元下來，沒有談到利息，
    但有說若有消息會跟伊進一步說明，伊不知道他們為何要伊
    提供或伊要怎麼拿回上開物品，當時沒有想那麼多等語（見
    本院卷45至46、78至80頁）。惟查：
　㈠被告曾於前開時、地，將本案帳戶之存摺、印章、提款卡及
    其證件影本直接交付「羅」，並將該提款卡密碼寫在紙條放
    入存摺內；而後該不詳他人即以前揭方法詐欺告訴人蔡佩璇
    ，並利用本案帳戶作為人頭帳戶，致告訴人陷於錯誤而於上
    開時、地，將前開款項轉帳至本案帳戶內，旋經不詳成員提
    領殆盡等情，為被告所不爭執，且據證人即告訴人於警詢時
    指述明確（見偵卷第19至28頁），並有告訴人提供之通訊軟
    體對話紀錄擷圖、網頁擷圖、轉帳交易明細擷圖及翻拍照片
    、代收款專用繳款證明影本、帳戶個資檢視資料及本案帳戶
    之交易明細各1份存卷可參（見偵卷第51至63、69至100、10
    3至124頁），此部分事實自堪認定。是被告同意將本案帳戶
    之存摺、印章、提款卡及密碼提供上開不詳他人使用，該不
    詳他人即持以詐欺告訴人供其匯入款項後再予提領，而有助
    成詐欺取財、洗錢等情事乙節，首堪確認。
  ㈡另被告不知悉「羅」之真實姓名、年籍及工作等個人背景資
    訊，其於手機摔壞而更換手機及SIM卡後即無法再與該人聯
    絡等節，業據被告於警詢、檢察事務官詢問及本院準備程序
    時自承在卷（見偵卷第13至17、138頁、本院卷第45頁），
    顯見被告對於「羅」之背景全然陌生，彼此間並無任何特殊
    交情及信任關係可言。而衡諸社會常情，金融機構帳戶係個
    人進行財產交易等參與社會活動之重要工具，攸關個人之信
    用與權益，且此等帳戶開戶時必須核實個人身分，係以個人
    之身分為基礎而具有強烈屬人性，加以現今社會上置自身之
    金融機構帳戶不用，反刻意利用他人所提供者以供存提領與
    財產犯罪有關之款項，藉以逃避查緝等情形，亦經公眾媒體
    多所報導而廣為流傳，是以金融機構帳戶不僅專有性甚高，
    其存摺、印章、提款卡及密碼更係個人隱私，倘非本人或與
    本人具有相當信賴關係者，一般人實無任意將上開物品提供
    不詳陌生他人使用之理，此為一般人依通常社會生活認知所
    易於體察之常識。本案被告已有相當年紀及社會經歷，有被
    告於本院審理中之供述可佐（見本院卷第78至80頁），且被
    告知悉上開物品係其支配存取財產之重要工具，倘將上開物
    品交付他人，他人即得隨意使用其金融機構帳戶等節，亦據
    被告於警詢及本院審理中自承在卷（見偵卷第15頁、本院卷
    第79頁），被告當已具備上開使用金融機構帳戶之常識，知
    悉倘不詳他人特意對外徵求金融機構帳戶之存摺、印章、提
    款卡及密碼，可能係為收受、提領詐欺取財等特定犯罪所得
    使用，且提領後會產生遮斷資金流動軌跡以逃避國家追訴、
    處罰之效果。則被告仍逕自將本案帳戶之存摺、印章、提款
    卡及密碼提供不詳他人，並同意該人持以使用，以致自己完
    全無法了解、控管本案帳戶之使用方法及流向，顯見被告容
    任該人使用本案帳戶以遂行詐欺取財及一般洗錢犯行，對此
    有所預見而不違其本意，其具有幫助上開詐欺取財及一般洗
    錢犯行之不確定故意，甚為明確。
　㈢至被告固以前揭情詞置辯。惟查，被告於本案發生前即曾至
    金融機構申辦貸款，惟因其當時無法出具領取固定工作薪資
    之證明而未獲通過，業據被告於檢察事務官詢問及本院準備
    程序時自承在卷（見偵卷第137頁、本院卷第45頁），足見
    被告並非毫無申辦貸款之經驗，且被告知悉一般正常辦理貸
    款之程序無須提供金融機構帳戶之存摺、印章、提款卡及密
    碼，通常尚需檢附申請文件及工作收入證明等資料，則以被
    告與「羅」間顯然欠缺信任基礎之情形而言，被告何以僅憑
    該不詳他人片面之詞，即遽信只要交付其證件影本、本案帳
    戶之存摺、印章、提款卡及密碼，即可以不明方式辦理審核
    而取得貸款？又在貸款之情形，貸款之利息及起算時間、還
    款期間等計算，攸關該貸款每月及最終總償還金額之多寡，
    應係成立借貸契約雙方之關注重點，則何以被告與「羅」均
    未將任何借貸內容形諸文字，甚且兩人完全沒有談論貸款利
    息如何？被告所述向「羅」辦理貸款之情形，均顯然悖於常
    情殊甚，且被告於警詢、檢察事務官詢問及本院準備程序時
    均自述其嗣後因手機摔壞而更換手機、SIM卡，從而無法提
    供可資證明其所稱該次辦理小額貸款之任何資料（見偵卷第
    17、138頁、本院卷第45頁），則被告提供本案帳戶存摺、
    印章、提款卡及密碼之緣由是否確係為辦理貸款，已非無疑
    ；又果真被告提供上開物品之緣由確係為向「羅」辦理貸款
    ，被告主觀上亦知悉此辦理情形與常情有違，卻在「羅」未
    提出任何確實擔保會正常合法使用本案帳戶之情形下，即為
    供非正常之用途而逕自交付上開物品，被告仍係有意放任其
    任意交付上開物品所可能產生之風險。被告固於本院準備程
    序及審理中再辯稱：伊是無知犯錯，伊不知道對方跟伊要伊
    存摺要做什麼，不知道這樣會被拿去使用等語（見本院卷第
    45、78、80頁），惟此除與其於警詢及檢察事務官詢問時曾
    一度稱對方說需要時間美化本案帳戶、把存摺做漂亮一點等
    語（見偵卷第13、138頁）顯然不符外，本案亦難與社會上
    一般純粹遭他人所騙而陷於錯誤交付財物之情形相提並論，
    蓋在後者情形，被害人於遭詐騙當下或不知悉自己正在交付
    財物，縱或知悉自己正在交付財物，該等財物亦不具有前揭
    金融機構帳戶之專有、個人隱私等性質，且金錢等財物可供
    花費之用途甚多，並非通常均供作犯罪使用，是縱被害人將
    該等財物交付不詳他人，其對於所交付財物主觀上亦毫無犯
    罪認識之可言，相對於此，被告主觀上既知悉其交付他人使
    用之本案帳戶本身並非可供其他多樣用途之金錢等財物，復
    具有前揭專有、個人隱私等性質，則被告將此等帳戶提供不
    詳他人使用時，對於交付此類物品將極易供該不詳他人持以
    存提領與財產犯罪有關款項之情，即應係有所預見且不違反
    其本意，不能僅因被告提供本案帳戶之存摺、印章、提款卡
    及密碼時可能同時併存有其他僥倖之交付動機，即認被告對
    於提供此類物品係與一般遭詐騙交付財物之被害人一樣全無
    犯罪之認識。綜此，被告前開所辯均係卸責之詞，不足為採
    ，無從資為對被告有利之認定。
　㈣綜上所述，本案事證已臻明確，被告所為幫助詐欺取財及幫
    助一般洗錢之犯行堪以認定，應予依法論科。
三、被告固有提供本案帳戶之存摺、印章、提款卡及密碼以幫助
    上開不詳他人從事詐欺取財、洗錢之不確定故意，業如前述
    ，然詐欺取財之方式甚多，依卷存事證，尚不足認被告對該
    不詳他人是否採用刑法第339條之4第1項各款所定加重手段
    有所認知或容任，公訴意旨亦未就此部分起訴或舉證，故被
    告所為應尚非幫助上開規定所示加重詐欺取財行為。是核被
    告所為，係犯刑法第30條第1項前段、洗錢防制法第14條第1
    項幫助一般洗錢罪及刑法第30條第1項前段、第339條第1項
    幫助詐欺取財罪。被告以一提供帳戶行為同時觸犯上開各罪
    ，為想像競合犯，應依刑法第55條前段，從一重論以幫助一
    般洗錢罪。另公訴意旨雖未論及被告所為本案犯行尚有幫助
    一般洗錢罪之適用，惟此與被告所犯前揭幫助詐欺取財部分
    具有想像競合犯之裁判上一罪關係，依審判不可分原則而為
    起訴效力所及，且經本院於準備程序及審理中當庭告知被告
    亦可能涉犯此部分罪名（見本院卷第44、74頁），無礙其防
    禦權之行使，本院自應併予審理。
四、被告為幫助犯，應依刑法第30條第2項，按正犯之刑減輕之
    。另被告於偵查或審判中均未自白上開犯行，自無從再依洗
    錢防制法第16條第2項減輕其刑，併此敘明。
五、爰審酌被告提供本案帳戶供不詳他人使用，造成告訴人受騙
    而損失上開財物，被告之幫助行為助長社會詐欺取財及洗錢
    風氣，使國家對於詐欺犯罪行為人追訴與處罰困難，應予非
    難，另斟酌被告犯後飾詞否認犯行，惟於本院審理中與告訴
    人達成調解並予賠償完畢，有本院調解程序筆錄影本1份附
    卷可查（見本院卷第57至58頁），參以被告之素行，其所受
    教育反映之智識程度、就業情形、家庭經濟及生活狀況（見
    本院卷第80頁）等一切情狀，暨檢察官具體求刑及被告對於
    科刑範圍之意見後，量處如主文所示之刑，並諭知罰金如易
    服勞役之折算標準，以資懲儆。
六、又被告前未曾受有期徒刑以上刑之宣告，有臺灣高等法院被
    告前案紀錄表1份在卷可稽，被告犯後已如前述與告訴人達
    成調解並予以賠償，可認其犯罪所生損害已經相當回復，而
    被告此後亦無其他犯罪紀錄，本院認其經此刑事偵審追訴程
    序及刑之宣告後，應能知所警惕，諒無再犯之虞，上開所宣
    告之刑應以暫不執行為適當，惟為督促被告日後確能記取教
    訓，本院認尚有賦予一定負擔之必要，爰依刑法第74條第1
    項第1款、第2項第5款、第93條第1項第2款等規定併予宣告
    如主文所示緩刑，並諭知被告應向指定之政府機關、政府機
    構、行政法人、社區或其他符合公益目的之機構或團體提供
    如主文所示義務勞務，且應於緩刑期間內付保護管束。倘被
    告違反本院諭知之負擔而情節重大，足認此次宣告之緩刑難
    收其預期效果而有執行刑罰之必要者，檢察官尚得聲請撤銷
    本案緩刑之宣告，併此敘明。
七、被告固將本案帳戶之存摺、提款卡及印章交付不詳他人供犯
    罪所用，惟本院審酌上開物品並未扣案，且屬得申請補發、
    重刻之物，倘予沒收或追徵，對沒收制度欲達成或附隨之社
    會防衛並無何助益，欠缺刑法上重要性，爰依刑法第38條之
    2第2項均不予宣告沒收或追徵。又被告於警詢時否認其有因
    本案犯行獲利（見偵卷第15頁），且依卷存事證不足為相反
    認定，爰不另宣告沒收，附此敘明。
據上論斷，應依刑事訴訟法第299條第1項前段，洗錢防制法第14
條第1項，刑法第11條前段、第30條第1項前段、第2項、第339 
條第1項、第55條前段、第42條第3項前段、第74條第1項第1款、
第2項第5款、第93條第1項第2款，刑法施行法第1條之1第1項，
判決如主文。
本案經檢察官黃政揚提起公訴，檢察官朱介斌到庭執行職務。
中　　華　　民　　國　　110 　年　　11　　月　　17　　日
                  刑事第十三庭  審判長法  官  李宜娟
                                      法  官  林德鑫
                                      法  官  陳怡秀
以上正本證明與原本無異。
如不服本判決應於收受送達後20日內向本院提出上訴書狀，並應
敘述具體理由；其未敘述上訴之理由者，應於上訴期間屆滿後20
日內向本院補提理由書（均須按他造當事人之人數附繕本）「切
勿逕送上級法院」。
告訴人或被害人如不服判決，應備理由具狀向檢察官請求上訴，
上訴期間之計算，以檢察官收受判決正本之日起算。
　　　　                              書記官  劉雅玲
中　　華　　民　　國　　110 　年　　11　　月　　17　　日
附錄本案論罪科刑法條：
中華民國刑法第30條第1項前段
（幫助犯及其處罰）
幫助他人實行犯罪行為者，為幫助犯。雖他人不知幫助之情者，
亦同。
幫助犯之處罰，得按正犯之刑減輕之。
中華民國刑法第339條第1項
（普通詐欺罪）
意圖為自己或第三人不法之所有，以詐術使人將本人或第三人之
物交付者，處5年以下有期徒刑、拘役或科或併科50萬元以下罰
金。
以前項方法得財產上不法之利益或使第三人得之者，亦同。
前二項之未遂犯罰之。
洗錢防制法第14條第1項
有第二條各款所列洗錢行為者，處7年以下有期徒刑，併科新臺
幣5百萬元以下罰金。
前項之未遂犯罰之。
前二項情形，不得科以超過其特定犯罪所定最重本刑之刑。